臺灣高雄地方法院刑事判決　　　　　 100年度審易字第1730號
公　訴　人　臺灣高雄地方法院檢察署檢察官
被　　　告　張國雄
上列被告因違反毒品危害防制條例案件，經檢察官提起公訴（10
0 年度毒偵字第2126號），被告於本院審理中為有罪之陳述，經
裁定改依簡式審判程序審理，並判決如下：
    主  文
張國雄施用第二級毒品，累犯，處有期徒刑陸月，如易科罰金，
以新臺幣貳仟元折算壹日。
    事  實
一、張國雄前因施用毒品案件，經本院裁定送觀察勒戒後，認無
    繼續施用毒品之傾向，於民國87年6 月17日執行完畢釋放，
    並經臺灣高雄地方法院檢察署檢察官於同日以87年度偵字第
    1178 2號為不起訴處分確定。復因施用毒品案件，經本院以
    89年度毒聲字1032號裁定送觀察勒戒後，認有繼續施用毒品
    之傾向，經本院裁定令入戒治處所施以強制戒治，嗣經本院
    裁定停止強制戒治、撤銷停止強制戒治，於90年11月29日執
    行完畢出所。前揭施用毒品案件，並經本院以89年度易字31
    18號判決判處有期徒刑5 月，上訴後，旋撤回上訴，而告確
    定。又因施用毒品案件，經本院以92年度毒聲字第7164號裁
    定令入戒治處所施以強制戒治，因法律修正報結而未執行完
    畢。前揭施用毒品案件，並經本院以92年度簡字第4826號判
    決判處有期徒刑6 月確定。復因施用毒品案件，經本院以95
    年度簡上字第458 號判決處有期徒刑5 月確定，於96年3 月
    13日期滿執行完畢，翌日出監。再因施用毒品案件，經本院
    以97年度審簡字第4415號判決處有期徒刑6 月確定。另因詐
    欺案件，經本院以97年度審簡字第5479號判決處有期徒刑3
    月確定。另因傷害案件，經本院以98年度審簡字第159 號判
    決處有期徒刑4 月，上訴後，經本院以98年度簡上字第453
    號駁回上訴，而告確定。上開3 罪所處之刑，嗣經本院以98
    年度審聲字第5022號裁定合併定應執行有期徒刑1 年確定，
    於99年6 月30日期滿執行完畢出監。猶不知戒絕毒癮，明知
    甲基安非他命係毒品危害防制條例第2 條第2 項第2 款所明
    定之第二級毒品，不得持有、施用，復基於施用第二級毒品
    甲基安非他命之犯意，於99年10月22日18時許為警採尿回溯
    96小時內之某時，在高雄市○○路與復興路口朋友住處內，
    以將甲基安非他命置入玻璃球燒烤，待產生煙霧後，吸食煙
    霧之方式，施用第二級毒品甲基安非他命1 次。嗣因其係毒
    品列管人口，於99年10月22日18時許，為警通知到場，經其
    同意採集尿液送驗，檢驗結果呈甲基安非他命之陽性反應，
    始獲悉上情。
二、案經高雄市政府警察局前鎮分局移送臺灣高雄地方法院檢察
    署檢察官偵查起訴。
    理  由
一、按本件被告張國雄所犯係死刑、無期徒刑、最輕本刑為3 年
    以上有期徒刑以外之罪，其等於審理時就前揭被訴事實為有
    罪之陳述，經法官告知簡式審判程序之旨，並聽取其與公訴
    人之意見後，本院認無不得或不宜改依簡式審判程序進行之
    處，爰依刑事訴訟法第273 條之1 第1 項、第284 條之1，
    裁定本件進行簡式審判程序，合先敘明。
二、上開事實，業據被告於本院審理時坦承不諱（見本院卷第19
    頁反面、第20頁），且經警採集其尿液送高雄市立凱旋醫院
    檢驗結果，被告尿液呈甲基安非他命陽性反應，有列管毒品
    人口尿液檢體採集送驗紀錄表、高雄市立凱旋醫院濫用藥物
    尿液檢驗報告附卷可稽（見偵卷第5 、6 頁）。爰審酌：(
    一) 氣相層析質譜儀（GC／MS）乃目前就藥物篩檢結果必須
    進一步確認時最常採用之確認方法，因此在良好的操作條件
    之下，以氣相層析質譜儀作藥物及其代謝物之定性及定量分
    析，幾乎不會有偽陽性反應產生，業經行政院國軍退除役官
    輔導委員會台北榮民總醫院於83年4 月7 日以（83）北總內
    字第0305 9號函示明確。（二）又甲基安非他命經口服投與
    後約百分之70於24小時內自尿中排出，約百分之90於96小時
    內自尿中排出，且甲基安非他命成分之檢出與其投與方式、
    投與量、個人體質、採尿時間與檢測儀器之精密度等諸多方
    式有關，因此僅憑尿液中呈甲基安非他命陽性反應，並無法
    確實推算吸食時間距採集時間之長短，惟依上述資料推斷，
    最長不會超過4 日即96小時，亦經行政院衛生署藥物食品檢
    驗局81年2 月8 日81藥檢一字第001156號函示明確。從而，
    被告尿液經以氣相層析質譜儀鑑驗後，結果呈甲基安非他命
    陽性反應，已如前述，是依前開函示意旨，被告自白核與事
    實相符。
三、按毒品危害防制條例於92年7 月9 日修正公布，自93年1 月
    9 日施行，其中第20條、第23條將施用毒品之刑事處遇程序
    ，區分為「初犯」及「5 年內再犯」、「5 年後再犯」。依
    其立法理由之說明：「初犯」，經觀察、勒戒或強制戒治後
    ，應為不起訴處分或不付審理之裁定；經觀察、勒戒或強制
    戒治執行完畢釋放後，「5 年內再犯」者，因其再犯率甚高
    ，原實施之觀察、勒戒及強制戒治既已無法收其實效，爰依
    法追訴或裁定交付審理。至於經觀察、勒戒或強制戒治執行
    完畢釋放後，「5 年後再犯」者，前所實施之觀察、勒戒或
    強制戒治已足以遮斷其施用毒品之毒癮，為期自新及協助其
    斷除毒癮，仍適用「初犯」規定，先經觀察、勒戒或強制戒
    治之程序。從而依修正後之規定，僅限於「初犯」及「5 年
    後再犯」二種情形，始應先經觀察、勒戒或強制戒治程序。
    倘被告於5 年內已再犯，經依法追訴處罰，縱其第3 次（或
    第3 次以上）再度施用毒品之時間，在初犯經觀察、勒戒或
    強制戒治執行完畢釋放5 年以後，已不合於「5 年後再犯」
    之規定，且因已於「5 年內再犯」，顯見其再犯率甚高，原
    實施觀察、勒戒或強制戒治，已無法收其實效，即應依該條
    例第10條處罰（最高法院95年5 月9 日95年度第7 次刑事庭
    會議決議參照）。查被告前因施用毒品案件，經本院裁定送
    觀察勒戒後，認無繼續施用毒品傾向，於87年6 月17日釋放
    ，並經臺灣高雄地方法院檢察署檢察官於同日以87年度偵字
    第11782 號為不起訴處分確定。復因施用毒品案件，經本院
    以89年度毒聲字第1032號裁定送觀察勒戒後，認有繼續施用
    毒品之傾向，經本院裁定令入戒治處所施以強制戒治，復經
    本院分別裁定停止戒治、撤銷停止戒治，於90年11月29日期
    滿執行完畢，翌日釋放。前揭犯行並經本院以89年度易字第
    3118號判決判處有期徒刑5 月，上訴後，旋撤回上訴，而告
    確定之事實，有臺灣高等法院被告前案紀錄表在卷可憑。是
    被告雖係於上開87年間觀察勒戒執行完畢釋放5 年後再犯本
    罪，然其前次所犯本院89年度易字第3118號施用毒品案件，
    係在上開87年間觀察勒戒執行完畢後5 年內所為，而屬「5
    年內再犯」之情形，依最高法院上開決議之意旨，被告本件
    施用甲基安非他命之犯行，應依法論科。從而，本案事證明
    確，被告犯行，堪予認定。
四、核被告所為，係犯毒品危害防制條例第10條第2 項之施用第
    二級毒品罪。被告持有第二級毒品之行為，已為其後施用之
    高度行為所吸收，不另論罪。又被告曾因如事實欄所示犯行
    ，經法院判決如事實欄所示罪刑確定，於99年6 月30日期滿
    執行完畢之事實，此有前開前案紀錄表可佐，是其5 年以內
    故意再犯本件有期徒刑以上之罪，為累犯，應依刑法第47條
    第1 項規定加重其刑。本院審酌被告前經觀察勒戒、強制戒
    治及有期徒刑執行完畢後，猶不思戒除毒癮，顯見其並無堅
    定戒癮之意志，惟念其行為尚未危害他人及其犯後終能坦承
    犯行，態度尚稱良好等一切情狀，量處如主文所示之刑，並
    衡酌其前有多次施用甲基安非他命前科，有前揭前案紀錄表
    在卷可參，顯不知警惕，諭知如主文所示易科罰金之折算標
    準。
據上論斷，應依刑事訴訟法第273 條之1 第1 項、第299 條第1
項前段，毒品危害防制條例第10條第2 項，刑法第11條前項、第
47條第1 項、第41條第1 項前段，判決如主文。
本案經檢察官王兆琳到庭執行職務。
中    華    民    國  100     年    7     月    13    日
                    刑事第十庭  法  官  方錦源
以上正本證明與原本無異。
如不服本判決應於收受本判決後10日內向本院提出上訴書狀，並
應敘述具體理由，如未敘述上訴理由者，應於上訴期間屆滿後20
日內補提理由書狀於本院（均須按他造當事人之人數附繕本）「
切勿逕送上級法院」。
中    華    民    國  100     年    7     月    13    日
                                書記官  冒佩妤
附錄本判決論罪之法條：
毒品危害防制條例第10條第2 項：
施用第二級毒品者，處3 年以下有期徒刑。